臺灣基隆地方法院民事裁定
110年度智字第1號
原      告  社團法人中華音樂著作權協會

法定代理人  吳楚楚  


被      告  洪宗慶即漾漾好餐廳



上列當事人間損害賠償等事件，本院裁定如下：
    主  文
本件移送智慧財產法院。
    理  由
一、按訴訟之全部或一部，法院認為無管轄權者，依原告聲請或
    依職權以裁定移送於其管轄法院，民事訴訟法第28條第1 項
    定有明文；且此項規定，於調解程序定管轄法院時亦有適用
    ，同法第405 條亦有明定。次按智慧財產案件審理法第7 條
    、智慧財產法院組織法第3 條第1 款規定，依專利法、商標
    法、著作權法、光碟管理條例、營業秘密法、積體電路電路
    布局保護法、植物品種及種苗法或公平交易法所保護之智慧
    財產權益所生之第一審及第二審民事訴訟事件，由智慧財產
    法院管轄（按：智慧財產法院組織法雖於民國109 年1 月15
    日修正名稱【更名為「智慧財產及商業法院組織法」】及全
    文45條，然其目前尚未施行）。而參酌智慧財產法院組織法
    第1 條之立法理由（為保障智慧財產權，鼓勵創新發明，促
    進科技與經濟發展，提升國家競爭力，特設置智慧財產專業
    法院，由專業司法人員處理智慧財產相關案件，以收妥適審
    理之功效），亦可知，前揭劃分由智慧財產法院管轄之民事
    訴訟事件，係由智慧財產法院優先管轄，是其雖非專屬管轄
    ，仍應優先而排除其他選擇管轄規定之適用，職此，除有民
    事訴訟法第24條、第25條合意管轄、擬制合意管轄之情形外
    ，當事人向普通法院起訴，普通法院認屬智慧財產案件，即
    應以無管轄權為由移送智慧財產法院，如此，方符智慧財產
    法院之設立目的（最高法院98年度台抗字第483 號、101 年
    度台抗字第685 號、103 年度台抗字第443 號裁定意旨參照
    ）。
二、本件原告主張「被告以擴音設備或其他器材向不特定人播放
    原告管理之音樂著作，侵害原告之音樂著作財產權，乃依著
    作權法之規定，請求被告賠償損害」，從而聲請本院就被告
    核發民國109 年度司促字第10200 號支付命令（下稱系爭支
    付命令），因被告於法定期間就系爭支付命令聲明異議，故
    本件乃以支付命令之聲請視為起訴（民事訴訟法第519 條第
    1 項規定參看）。而本院通觀聲請人主張之內容暨其提出之
    證據資料，本件乃著作權法保護之智慧財產權益所衍生之第
    一審民事訴訟事件，屬於智慧財產法院組織法第3 條第1 款
    所明定之智慧財產事件，復「無」合意本院管轄之書面約定
    ，兼「無」被告不抗辯無管轄權而於本院為本案言詞辯論之
    情形，為期符合當事人之訴訟利益以及智慧財產法院之設立
    目的，本件自不因被告住居於本院轄區，即得違反前開優先
    管轄之規定。從而，原告向無管轄權之本院起訴，尚有違誤
    ，爰職權將本件移送於有優先管轄之智慧財產法院，俾由專
    業司法人員處理而收妥適審理之功效。
三、依民事訴訟法第28條第1 項規定，裁定如主文。
中　　華　　民　　國　　110 　年　　3 　　月　　31　　日
                  民事庭法  官   王慧惠
以上正本係照原本作成。　　　　　　　　　  
如對本裁定抗告須於裁定送達後10日內向本院提出抗告狀，並繳
納抗告費新臺幣1,000元。
中　　華　　民　　國　　110 　年　　3 　　月　　31　　日
                        書記官   姚安儒